臺灣雲林地方法院刑事判決　　　　　　　　　　　　　九十二年度訴字第二六號
　　公　訴　人　臺灣雲林地方法院檢察署檢察官
　　被　　　告　庚○○
　　　　　　　　辛○○
　　右　二　人
　　選任辯護人　壬○○律師
　　被　　　告　丁○○
　　　　　　　　丙○○
　　右　二　人
　　選任辯護人　甲○○律師
右列被告等因強盜案件，經檢察官提起公訴（九十一年度偵字第六二七號），本院判
決如左：
    主  文
庚○○、辛○○、丁○○、丙○○共同以非法方法剝奪人之行動自由，庚○○處有期
徒刑陸月、辛○○處有期徒刑月，丁○○處有期徒刑肆月，丙○○，累犯，處有期
徒刑肆月，如易科罰金，均以佰元折算壹日。
    事實及理由
一、構成犯罪事實
(一)、庚○○因懷疑戊○○於十幾年前設局詐賭，使其賭輸新臺幣（下同）一百五十萬
    元，庚○○欲找戊○○賠償，未能如願。民國九十一年二月六日凌晨，庚○○之
    友人丙○○駕駛車號９Ｒ－１５９９號自小客車，搭載庚○○、辛○○兄弟、及
    丁○○（下稱庚○○等四人）外出吃宵夜。同日凌晨四時許，庚○○於車內發現
    戊○○行走在雲林縣斗南鎮○○路「國泰人壽」大樓附近，即要丙○○駕車至該
    處圍堵戊○○。庚○○、辛○○、丁○○下車後，庚○○向戊○○表明來意，戊○○不願就範，庚○○等四人本於妨害自由、傷害之犯意聯絡，由丁○○出拳毆
    打戊○○頭部，庚○○要戊○○上車，至其位於雲林縣斗南鎮○○○路八一號租
    處解決詐賭糾紛，丁○○又恐嚇戊○○稱：「若不上車，要打死你」等語，致戊○○心生畏懼，並致生危害於其安全。庚○○、丁○○二人即抓住戊○○手臂，
    強押戊○○入車內，由丙○○駕駛該車，至庚○○上址租處，剝奪戊○○之行動
    自由。於凌晨四點多，車輛抵達庚○○上址租處，戊○○被押入庚○○租處後方
    客廳，庚○○等人接續上開傷害之犯意，由丁○○又對戊○○拳打腳踢，致戊○○受有右頂葉頭皮腫並裂傷、左右頰瘀腫、左下眼瞼瘀傷並結膜下出血等傷害。
    庚○○於上址，強制戊○○賠償一百五十萬元，且須立即以賣車取得現款、金融
    卡提領現金、簽發本票之方式，支付一百五十萬元，並以其配帶之勞力士錶、國
    民身分證留置於庚○○處，擔保本票兌現，以付清上述款項，否則不讓戊○○離
    去。庚○○並要戊○○交出手機，將其手機關閉，切斷戊○○與外界之聯繫。辛○○、丁○○、丙○○則均留在上址看守戊○○，以免戊○○離開，繼續剝奪戊○○之行動自由，並為庚○○助勢，逼使戊○○立即還債。戊○○迫於情勢，只
    得答應庚○○之要求，交出其所使用之車號Ｎ７－７９９８號自小客車鑰匙、斗
    南鎮農會金融卡一張、斗六信用合作社金融卡一張、勞力士手錶（價值約十萬餘
    元）等物。庚○○將戊○○取出之自小客車鑰匙交予丙○○，推由丙○○前往駕
    駛該自小客車至庚○○上址租處前，準備賣車。同日上午七時二十分許，丁○○
    持戊○○之上述金融卡，庚○○並告知戊○○被迫說出之金融卡密碼，外出至自
    動提款機提領現金共六萬五千元，返回後將錢交予庚○○，庚○○取出其中一萬
    五千元交還戊○○，另五萬元則供償債之用。因戊○○使用之上述自小客車登記
    於戊○○之妻黃林淑貞名下，須相關文件始能辦理車輛過戶，庚○○要求戊○○
    以手機打電話返家，向黃林淑貞稱賭博輸錢，須將上述自小客車出賣，請黃林淑
    貞備妥車籍資料，有朋友會到家裡拿取。折騰至同日上午七點五十五分許，戊○○受迫只好照辦，打電話吩咐其妻黃林淑貞，由丙○○前往戊○○位於雲林縣斗
    南鎮○○街四五巷十六號住處，取回車籍資料。同日上午八時許，庚○○復通知
    不知情之「冠億中古汽車行」負責人己○○前來商談車價，己○○同意以一百零
    五萬元買受該車，其中五萬元作為支付車輛過戶、繳交車輛可能存有之稅款、罰
    鍰等費用。己○○備妥汽車買賣合約書，交給庚○○，庚○○令戊○○於其上「
    賣主」、「賣方」欄簽寫黃林淑貞姓名、「代售人」欄簽寫戊○○之姓名。完成
    車輛買賣合約後，庚○○取出空白本票，強制戊○○簽發本票面額二十萬元、二
    十五萬元各一紙（發票日均為九十一年三月六日，面額共四十五萬元）交予庚○○，以湊足一百五十萬元，抵償賠償債務（１００＋４５＋５）。其後，庚○○
    等人將戊○○使用車輛內之物品清理打包，命戊○○駕駛該車，跟隨己○○至其
    車行交車。己○○於車行內交付五十萬元予戊○○，戊○○再轉交給庚○○抵債
    。剩餘之五十萬元，則於次日（同年月七日），由己○○交付庚○○。庚○○等
    人於當日（六日）迫使戊○○行上述諸多無義務之事以解決債務後，始由辛○○
    於當日上午十一時三十分許，駕車載戊○○返回其上址住處。庚○○等人計剝奪
    戊○○之行動自由約八小時之久。嗣於同年月七日，戊○○報警，警方持搜索票
    前往庚○○上址租處搜索，庚○○始交出戊○○所簽發之上開本票、及留置之勞
    力士錶、國民身分證等物而查獲。
(二)、案經戊○○告訴雲林縣警察局報告臺灣雲林地方法院檢察署檢察官偵查起訴。
二、認定犯罪事實所根據之證據及理由
(一)、證人戊○○於本院審判中之具結證述：證明被告庚○○等人之犯案動機、受害經
    過、取交財物過程、及獲釋後就醫報警等事實。
(二)、證人黃林淑貞於本院審判中之具結證述：證實戊○○打電話稱賭博輸錢，要黃林
    淑貞準備車籍資料，請人前來取該等證件，黃林淑貞再撥打戊○○之手機，惟均
    電話不通，無法聯繫，嗣後有人前來取走車輛證件資料等情。其亦證明戊○○返
    回住處後，其發現戊○○頭部受傷，返家後不久，戊○○即赴醫院就診。
(三)、證人己○○於本院審判中之具結證述：證明案發當日早上八時許，受被告庚○○
    通知，前往被告庚○○上址租處買賣車輛、簽寫買賣合約書、交付車輛、交付價
    金之過程等事實。
(四)、斗南鎮農會金融卡、斗六信用合作社金融卡影本各一張，及斗南鎮農會交易往來
    明細查詢、斗六信用合作社存摺交易明細影本共三紙：證明戊○○設於斗南鎮農
    會之金融卡帳戶，於案發當日早上七點二十二分四十五秒、七點二十三分四十二
    秒，各遭提領三萬元、一萬五千元；戊○○設於斗六信用合作社之金融卡帳戶，
    則於同日早上七點二十四分，遭提領二萬元。共被提領現金六萬五千元。
(五)、戊○○使用之上述自小客車照片、汽車買賣合約書：證明車輛確實於案發當日賣
    得價金一百零五萬元，於簽約之時，買受人己○○應交付定金五十萬元，餘五十
    萬元應於九十二年二月七日付清，該車於案發當日交予己○○管領。
(六)、贓物認領收據、勞力士手錶照片、戊○○國民身分證影本：證實警方搜索時，被
    告庚○○取出戊○○之勞力士錶、國民身分證，交由戊○○領回。
(七)、驗傷診斷書：證實戊○○於九十一年二月六日下午驗傷時之傷勢。
(八)、本票影本及扣案之本票原本：證明戊○○簽發本票交予被告庚○○。
(九)、被告庚○○等人於本院審判中對案情坦白承認，並供述案發過程，核與前述證據
    資料相符。
檢察官於準備程序提出告訴人戊○○之警詢筆錄、檢訊筆錄、證人黃林淑貞之檢訊筆
錄、證人己○○之警詢筆錄、被告庚○○等四人之警詢筆錄等書證為證。於審判中，
檢察官對上述證據均表明捨棄，本院自不審認該等證據，附此敘明。
三、論罪科刑之理由
(一)、按刑法第三百零二條之妨害自由罪，原包括私禁及以其他方法剝奪人之行動自由
    而言，所謂非法方法，當包括強暴脅迫而言；於妨害自由之行為繼續中，嚇稱如
    跳車即予輾死等語，自屬包含於妨害行動自由之同一意念中，縱行為人所為，合
    於刑法第三百零五條恐嚇危害安全之情形，仍應視為剝奪行動自由之部分行為，
    最高法院七十四年台上字第三四０四號判例要旨可資參照。又刑法第三百零二條
    第一項之罪，與同法第三百零四條第一項及同法第三百零五條之罪，所保護之法
    益均為被害人之自由，剝奪人之行動自由罪，不外以強暴脅迫為手段，且較他罪
    為重，縱其目的在行無義務之事或妨害他人行使權利或恐嚇他人，仍應逕依刑法
    第三百零二條第一項論處，無適用同法第三百零四條、第三百零五條之餘地（最
    高法院七十六年度台上字第三五一一號裁判要旨參照）。再者，以強暴之方法剝
    奪人之行動自由時，若於實施強暴行為之過程中，致被害人受有傷害，乃施強暴
    之當然結果，固不另論傷害罪，惟妨害自由罪，並非以傷人為當然之手段，若行
    為人另具有傷害故意，且發生傷害結果，自應成立傷害罪名，經合法告訴，並應
    負傷害罪責，而與妨害自由罪有方法結果之牽連關係，依刑法第五十五條規定從
    一重處斷（最高法院八十九年度台上字第四六七六號裁判要旨參照）。應先敘明
    。
(二)、被告庚○○等人，係藉著具有傷害故意之強暴手段，非法剝奪戊○○之行動自由
    ，於非法剝奪戊○○行動自由繼續狀態中，又接續同一傷害犯意，毆打戊○○成
    傷，並強制使戊○○行無義務之事。被告庚○○等人之行為，係犯刑法第三百零
    二條第一項非法剝奪人行動自由之妨害自由罪、第二百七十七條第一項傷害罪（
    刑法第三百零四條第一項之強制罪、第三百零五條之恐嚇危害安全罪均不另論）
    。被告庚○○等人所犯上述罪名，有犯意聯絡，行為分擔，為共同正犯。被告庚○○等人所犯上述二罪，有方法結果之牽連關係，為牽連犯，應從一重論以刑法
    第三百零二條第一項非法剝奪人行動自由之妨害自由罪。起訴書認被告庚○○等
    人係犯同法第三百三十條第一項之結夥三人加重強盜罪，惟被告庚○○與戊○○
    間，有詐賭之債務糾紛，被告庚○○等人係為取回當初受詐賭之債款，前已敘明
    ，難認被告庚○○等人對於戊○○所交付之一百五十萬元，有不法所有之意圖。
    公訴檢察官亦到庭主張不再追究被告庚○○等人加重強盜罪名，改以妨害自由、
    傷害等罪論告。則公訴檢察官所引應適用之法條已經變更，本院毋庸再行變更起
    訴法條。至於同案被告乙○○部分，業經檢察官撤回起訴，有撤回起訴書一份在
    卷可參，自不另行審理。附此敘明。
(三)、被告丙○○前因違反麻醉藥品管理條例案件，經法院判處有期徒刑五年四月確定
    ，於八十七年六月二日假釋出獄，九十年六月十九日假釋期滿執行完畢，有臺灣
    高等法院被告全國前案紀錄表在卷可憑。其於五年內再犯本案，為累犯，依法加
    重其刑。
(四)、本院審酌：被告庚○○等人犯後坦承犯行，並表示願意接受如主文所示之刑度，
    且與告訴人戊○○達成民事損害賠償之和解，告訴人戊○○表明願意原諒被告，
    公訴檢察官亦同意被告庚○○等人之上述刑度，被告庚○○等人犯後是有悔意。
    被告庚○○為本案主謀，犯罪情節較重，被告丁○○毆打告訴人戊○○，犯案程
    度，性情較殘，被告辛○○之犯案程度，相對較輕。被告庚○○因追討受人詐賭
    而賭輸之錢財，致罹犯案動機，被告辛○○、丙○○、丁○○出於附和其兄長或
    友人之犯罪動機，被告庚○○之可非難程度，相對較高，及其他一切情狀，各量
    處如主文所示之刑，並均諭知易科罰金之折算標準。
四、應適用之法條
(一)、刑事訴訟法第二百九十九條第一項前段。
(二)、刑法第二十八條、第三百零二條第一項、第二百七十七條第一項、第五十五條、
    第四十七條、第四十一條第一項前段。
(三)、罰金罰鍰提高標準條例第一條前段、第二條。
中      華      民      國      九十三      年    十    月    二十九    日
                                        臺灣雲林地方法院刑事第一庭
                                            審判長法  官  康樹正
                                                  法  官  楊欣怡
                                                  法  官  侯廷昌
右正本證明與原本無異。
如不服本判決，應於判決送達後十日內向本院提出上訴狀( 應附繕本 )。
                                                  書記官  馮善詮
中      華      民      國      九十三      年    十    月    二十九    日
附錄法條全文：刑法第三百零二條第一項、第二百七十七條第一項
中華民國刑法第三百零二條
 (剝奪他人行動自由罪)
私行拘禁或以其他非法方法，剝奪人之行動自由者，處五年以下有期徒刑
、拘役或三百元以下罰金。
因而致人於死者，處無期徒刑或七年以上有期徒刑，致重傷者，處三年以
上十年以下有期徒刑。
第一項之未遂犯罰之。
中華民國刑法第二百七十七條
 (普通傷害罪)
傷害人之身體或健康者，處三年以下有期徒刑、拘役或一千元以下罰金。
犯前項之罪因而致人於死者，處無期徒刑或七年以上有期徒刑；致重傷者
，處三年以上十年以下有期徒刑。
